【裁判字號】    99,交聲,160
【裁判日期】    990628
【裁判案由】    違反道路交通管理處罰條例聲明異議
【裁判全文】
臺灣苗栗地方法院交通事件裁定         99年度交聲字第160號
原處分機關  交通部公路總局新竹區監理所苗栗監理站
異  議  人
即受處分人  甲○○
上列異議人即受處分人因違反道路交通管理處罰條例案件，對於
交通部公路總局新竹區監理所苗栗監理站於民國99年4 月16日所
為之竹監苗字第裁54-F00000000號處分（原舉發案號：苗縣警交
字第F00000000 號），聲明異議，本院裁定如下：
    主  文
原處分關於罰鍰新臺幣參萬肆仟伍佰元部分撤銷。
其餘異議駁回。
    理  由
一、原處分機關略以：異議人即受處分人甲○○於民國99年4 月
    2日18時22分許，駕駛車牌號碼H2-1977號自用小客車行經苗
    栗縣頭份鎮○○路、中華路口處，為苗栗縣警察局頭份分局
    頭份派出所警員舉發「酒醉駕車，經酒測吹氣0.55MG/L（車
    禍肇事無人受傷」違規；異議人另涉及公共危險罪，本站爰
    依道路交通管理處罰條例（下稱同條例）第35條第1 項第1
    款及第24條第1 項第2 款暨違反道路交通管理事件統一裁罰
    標準及處理細則第41條第4 項規定，於99年4 月16日裁處異
    議人罰鍰新臺幣（下同）34,500元、吊扣駕駛執照12個月及
    施以道安講習，原處分並無不法等語。
二、異議意旨略以：異議人已繳酒駕罰款34,500元，惟違背安全
    駕駛檢察官裁處緩起訴處分，緩起訴期間1 年，並繳交公益
    捐3 萬元整，基於一案不兩罰原則，申訴退還原繳交之罰款
    云云。
三、按94年2 月5 日公布，95年2 月5 日施行之行政罰法第26條
    規定：「一行為同時觸犯刑事法律及違反行政法上義務規定
    者，依刑事法律處罰之。但其行為應處以其他種類行政罰或
    得沒入之物而未經法院宣告沒收者，亦得裁處之。前項行為
    如經不起訴處分或為無罪、免訴、不受理、不付審理之裁判
    確定者，得依違反行政法上義務規定裁處之。」即所謂一事
    不二罰原則。是以，一行為同時觸犯刑事法律及違反行政法
    上義務規定者：(一)、即依刑事法律處罰，而不為行政裁處
    ；(二)、如經不起訴處分或為無罪、免訴、不受理、不付審
    理之裁判「確定」者，則得依違反行政法上義務規定裁處之
    ，此時即不得依刑事法律處罰。本法條雖未包括「有犯罪而
    尚未起訴」之情形在內，但依據行政罰法第26條第2 項規定
    之立法意旨，一行為同時觸犯刑事法律及違反行政法上義務
    規定者，亦必須待不起訴處分、無罪、免訴、不受理、不付
    審理之裁判實質確定時，行為人始最終地確定免於受刑事訴
    追，原處分機關方得為行政裁罰。亦即在「有犯罪而尚未起
    訴」期間內，該行為人仍有逕依刑事法律處罰或免於受刑事
    追訴之可能，此時原處分機關若於本案不暫行等待檢察官為
    起訴、不起訴處分或刑事法院之裁判，即逕依法為行政裁處
    ，將使受處分人有同時遭受行政裁處及刑事處罰之危險存在
    ，顯與行政罰法第26條規定之立法意旨相違背。又探究行政
    罰法第26條之立法目的，無非以一行為同時觸犯刑事法律及
    違反行政法上義務規定時，由於刑罰與行政罰同屬不法行為
    之制裁，而刑罰之懲罰作用較強，依刑事法律處罰即足資警
    惕，實無一事二罰再處行政罰之必要，且刑事法律處罰，由
    法院依法定程序為之，較符合正當法律程序，應予優先適用
    ，但罰鍰以外之沒入或其他種類行政罰，因兼具維護公共秩
    序之作用，為達行政目的，行政機關仍得併予裁處，且此所
    稱「其他種類行政罰」，係指違反行政法上之義務應受「裁
    罰性」之「不利處分」而言，依行政罰法第2 條規定，應包
    括剝奪或消滅資格、權利之吊銷證照處分在內。準此，汽車
    駕駛人酒後駕車時，如同時觸犯刑法第185 條之3 之公共危
    險罪者，道路交通主管機關除依行政罰法第26條第1 項但書
    規定，處以其他種類行政罰外，關於行政罰鍰部分，即應依
    行政罰法第26條、同條例第10條等規定移送地方法院檢察署
    處理，其後非有行政罰法第26條第2 項所定不起訴等事由，
    不得裁處行為人罰鍰。
四、經查，異議人甲○○於民國99年4 月2 日18時22分許，駕駛
    車牌號碼H2-1977 號自用小客車行經苗栗縣頭份鎮○○路、
    中華路口處，為苗栗縣警察局頭份分局頭份派出所警員舉發
    「酒醉駕車，經酒測吹氣0.55MG/L（車禍肇事無人受傷」違
    規，已逾不得駕駛車輛之濃度標準等情，為異議人所不爭執
    ，並有苗栗縣警察局苗警交字第F00000000 號舉發違反道路
    交通事件通知單1 份在卷足憑。是異議人確有上揭「汽車駕
    駛人酒精濃度超過規定標準」之違規事實，堪予認定。又異
    議人同一醉態駕駛行為同時觸犯刑事法律及違反行政法上義
    務，惟刑事部分現仍由檢察官偵查中（偵查案號：臺灣苗栗
    地方法院檢察署99年偵字第2279號），尚未經不起訴處分或
    刑事法院裁判確定，此有臺灣高等法院被告前案紀錄表及法
    務部檢察書類查詢系統資料各1 份在卷可佐。揆諸前揭說明
    ，倘原處分機關依道路交通管理處罰條例規定逕為行政裁罰
    ，毋寧將使受處分人有同時遭受行政裁處及刑事處罰之危險
    ，顯與前揭行政罰法第26條規定之立法意旨有違。從而，異
    議人尚未經終局確定無庸受刑事處罰前，基於「一事不二罰
    」之行政罰原則，自不得依行政規定逕予裁罰。
五、綜上所述，原處分就汽車駕駛人酒精濃度超過規定標準（0.
    4-0.55MG/L）裁處異議人罰鍰34,500元部分，核與行政罰法
    第26條第1 項前段、第2 項規定不符，應由本院予以撤銷，
    並發回原處分機關，俟上開刑事程序終結之結果，另為適法
    之處分。至原處分關於吊扣駕駛執照12個月及施以道安講習
    部分，乃其他種類行政裁罰之不利處分，係為達嚇阻飲酒後
    駕車之不法行為，保障用路權人之生命、身體安全，具有維
    護公共秩序以達行政目的之作用，故依前開行政罰法第26條
    第1 項但書之規定，仍得裁處之，是原處分機關此部分之裁
    處於法並無不合，異議人此部分之異議，為無理由，應予駁
    回。
六、據上論斷，應依道路交通管理處罰條例第87條第2 項、道路
    交通案件處理辦法第19條、第20條前段，裁定如主文。
中    華    民    國    99    年    6     月    28    日
                  交通法庭  法  官  周靜妮
以上正本與原本無異。
如不服本裁定應於送達後5 日內向本院提出抗告狀。
                            書記官  巫  穎
中    華    民    國    99    年    6     月    28    日

司法院資訊處製作；財團法人民間司法改革基金會備份。
